臺灣高雄地方法院刑事判決　　　　　　　　　　　　　　九十年度易字第六九六號
　　公　訴　人　臺灣高雄地方法院檢察署檢察官
　　被　　　告　丙○○
　　被　　　告　甲○○
右列被告因違反就業服務法案件，經檢察官提起公訴（八十九年度偵字第二二四五六
號），本院判決如左：
    主  文
丙○○、甲○○均無罪。
    理  由
一、公訴意旨略以：丙○○為設於高雄市○○區○○路八三號二樓之生旺國際開發有
    限公司（以下簡稱生旺公司）代表人，因丁○○曾於民國八十八年九月十四日委
    託生旺公司引進外籍監護工以照護其父親，生旺公司並於主管機關許可後於同年
    十一月九日引進外籍勞工一名。惟該名外籍勞工因故於同年十二月二十一日出境
    ，丁○○乃再委託生旺公司申請遞補引進，丙○○乃依約代為提出申請，主管之
    行政院勞工委員會並於八十九年一月十七日核准遞補在案。然丁○○因其父業已
    於八十九年一月三日死亡，乃於八十九年一月下旬某日電話告知丙○○不必申請
    遞補。詎丙○○竟利用丁○○所申請經許可之外籍勞工名額，於八十九年七月二
    十九日利用此機會引進印尼籍勞工ＹＵＮＡＮＩＫ乙名，並基於幫助之犯意，於
    翌日即將該印尼籍勞工ＹＵＮＡＮＩＫ交予甲○○供其僱用。甲○○明知雇主未
    經許可不得聘僱或留用他人所申請聘僱之外國人，竟以每月新台幣一萬五千餘元
    之代價，非法僱用丁○○所申請引進之印尼籍勞工ＹＵＮＡＮＩＫ，在其位於高
    雄縣岡山鎮○○路三七四號之住處從事打掃及至果園幫忙務農之工作。嗣於八十
    九年九月六日，在高雄縣岡山鎮○○路七一號旁之空地，經警查獲正欲逃逸之外
    勞ＹＵＮＡＮＩＫ。因認被告甲○○涉有違反就業服務法第五十三條第三款規定
    之罪嫌，應依同法第五十八條第一項後段處罰，而被告丙○○則係涉有幫助被告
    甲○○觸犯上開罪嫌云云。
二、按犯罪事實應依證據認定之，無證據不得推定其犯罪事實，又不能證明被告犯罪
    或其行為不罰者，應諭知無罪之判決，刑事訴訟法第一百五十四條、第三百零一
    條分別定有明文。又認定不利於被告之事實，須依積極證據，苟積極證據不足為
    不利於被告事實之認定時，即應為有利於被告之認定，更不必有何有利之證據（
    最高法院三十年度上字第八一六號判例參照），故犯罪事實之認定，應憑真實之
    證據，倘證據是否真實尚欠明顯，自難以擬制推測之方法，為其判斷之基礎（最
    高法院五十三年台上字第六五六號判例參照）。本件公訴人係以證人即上開外勞
    ＹＵＮＡＮＩＫ之證述，及被告於警訊之供詞，並證人丁○○證稱：其父於八十
    九年一月三日即已死亡，伊於大約二十日後即已電話告知被告丙○○公司，而證
    人丁○○辦理外勞文件認證之時間為同年六月間，惟當時丁○○之父親業已死亡
    近半年，衡情應不至於授權被告辦理該文件等情，為認定被告二人違反就業服務
    法犯行之主要論證，固非無據。然查：
（一）訊據被告丙○○、甲○○均間決否認有何違反就業服務法犯行，被告丙○○辯
      稱：本案件由丁○○於八十八年九月十四日委託伊公司申講引進外籍監護工一
      名，行政院勞委會於同年十月十一日核准，該外勞於八十八年十一月九日入境
      後，因丁○○聲稱其住處添購之護理器材未送至，其父暫仍安置於蔡文雄醫院
      之安養中心，故要暫先遣返該外勞，該外勞乃於八十八年十二月二十一日出境
      ，之後丁○○再要求伊公司申請遞補壹名。勞委會於八十九年一月十七日核准
      遞補壹名外勞。丁○○乃於同年六月間交付核發之遞補函正本，並出具印鑑證
      明正本三份，並蓋印鑑章授權伊公司再次至高雄地方法院辦理聘僱外勞之文件
      認證，伊公司因申請外勞時效上太短，故曾在八十九年七月廿六日向勞委會申
      請展延引進遞補核准函時效，勞委會於同年八月二日亦核准展延在案，並郵寄
      通知丁○○。嗣該外勞於八十九年七月二十九日入境，入境後即聯絡雇主丁○○接回，但因聯絡不上丁○○，由於伊公司無法讓外勞住宿，故將該名外勞寄
      宿於友人甲○○家，欲待聯絡上雇主後再帶回交給雇主，但一直都未聯絡上丁○○，直至同年九月六日經岡山分局前峰派出所路檢查獲該名逃逸外勞後，此
      時丁○○才突然打電話至伊公司並告知外勞在岡山分局前峰派出所，希望伊公
      司派員陪同前往，經與丁○○碰面後，丁○○才告知其父親已過世，伊公司是
      在不知情之情況下代為引進該名外勞，伊並無違反就業服務法犯行等語。被告
      甲○○則辯稱：伊只是因丙○○拜託而讓該外勞借住，並沒有給他任何薪水，
      更無叫外勞在其高雄縣岡山鎮住處從事打掃及至果園幫忙務農之工作，伊無違
      反就業服務法犯行等語。
（二）本件丁○○確曾先後委託被告丙○○所經營之生旺公司代為申請引進外籍監護
      工二次之事實，已據雇主即證人丁○○於偵查中供承無訛，於本院審理時亦到
      庭證稱：因為第一次我父親住進加護病房，我跟她說不要用這名看護，她跟我
      說我還有保留資格，那時我父親已在安養中心，她說使用看護工可以減少費用
      ，我就說好再申請一個等語（見本院九十年九月十二日審判筆錄），並有行政
      院勞工委員會八十八年十月十一日台八十八勞職外字第0569547號、八十九年
      一月十七日台八十九勞職外字第0509 148號函在卷可稽，且先後二次經丁○○
      出具授權書、印鑑證明、行政院勞工委員會函各三份提出向本院公證處申請認
      證在案，此亦經本院調閱本院八十八年十月十五日、八十九年六月十七日收案
      之認證卷宗可徵；參以雇主丁○○除不否認該授權書、印鑑證明、行政院勞工
      委員會函之真正外，亦自承確係伊委託生旺公司為引進外籍監護工所提供交付
      之文件無誤。是被告丙○○此部分辯解應堪採信。
（三）本件被告丙○○是否構成違反就業服務法犯行之癥結在於其是否明知丁○○之
      父親已於八十九年二月三日（起訴書誤載為一月三日）死亡，而仍基於不法意
      圖擅自申請引進該外籍勞工一節。經查，丁○○於偵查中及本院審理時雖均供
      稱伊於八十九年二月三日其父親死亡後曾於二月十日以電話通知生旺公司不必
      再申請外勞云云，然其亦自承伊沒有辦法證明核准函是在伊父親死亡之前就拿
      給丙○○及曾於二月十日通知不要看護工一情（見本院九十年九月十二日審判
      筆錄），是證人丁○○證詞之證據力已有不足。次查，本件遞補之外籍勞工引
      進是於八十九年六月十七日始至本院認證，此有本院上開公證卷可稽，若如證
      人所言其於八十九年二月十日即已通知生旺公司不要再引進外勞，為何始終未
      向生旺公司索回授權書、印鑑證明、行政院勞工委員會函等資料，參以一般常
      情，印鑑證明為重要之文件，若無特定用途，豈可任其流落他人之手而不加聞
      問？是證人丁○○之證詞亦顯與常情有違，應無可採。再被告丙○○曾因引進
      時效急迫而於八十九年七月二十六日向行政院勞工委員會申請展延遞補期限，
      此有其提出之郵政限時掛號函件執據附卷可證，嗣行政院勞工委員會亦核准展
      延遞補期限，並將核准展延遞補函寄送丁○○一情，為丁○○所承認在卷，並
      稱該函放在伊家中，然經令其提出時，丁○○於九十年十月三日本院審理時即
      改稱該函「丟掉了」，可見丁○○確有隱瞞實情。否則如其所供已於八十九年
      二月十日以電話通知生旺公司取銷引進外勞，於接到以其名義為聲請人之核准
      展延遞補函後竟毫無表示或反應，此亦與常情有違。又查，證人乙○○到庭證
      稱：本案在八十九年七月份外勞快進來時，就聯絡不到雇主了，六月十日左右
      我有陪丙○○到丁○○住的大樓那裡去蓋章等語；證人呂美萍證述：丁○○是
      我們公司的客戶，我沒有接到丁○○的電話說她父親過逝不要這名外勞，我們
      不知到她父親過逝，五月份的時候我有接過丁○○打電話跟我說這名外勞要借
      給她朋友，問我可以不可以，我說不可以，並跟她說這樣會有刑責。外勞進來
      時我們都找不到丁○○的人，印鑑證明、核准函是五、六月交給我們的，核准
      函跟印鑑證明一起交給我們等語。由上可見，雇主丁○○於外籍勞工入境前應
      確未曾向生旺公司告知其父親已司亡之事實，並於八十九年六月間將核准遞補
      函及印鑑證明交付予生旺公司應堪認定。
（四）又雇主丁○○第一次委託被告丙○○經營之生旺公司引進泰國籍外勞時，該泰
      籍外勞已於八十八年十一月九日入境，嗣因丁○○聲稱其住處添購之護理器材
      未送至，其父暫仍安置於蔡文雄醫院之安養中心，故要暫先遣返該外勞，該泰
      籍外勞乃於八十八年十二月二十一日又遣返出境之事實，有行政院勞工委員會
      職業訓練局出具之《遣返外籍勞工名冊》一紙附卷可證，觀名冊上所載，該外
      勞如不遣返，尚可滯留一年十月又十八日，且可展延，茍被告丙○○有違反就
      業勞務法之犯意，其自可擅將該泰籍外勞轉借他用，又何必大費周章及墊付費
      用、程序將其遣返後再行申請遞補，益證被告丙○○確無擅自申請引進本件遞
      補之外勞之動機與犯意，所辯伊不知雇主丁○○之父親已死亡，故仍依約定申
      請引進本件遞補外勞一情，應非子虛，足堪採信。
（五）而證人即本件因遞補引進之外籍勞工ＹＵＮＡＮＩＫ於本院審理時到庭，經隔
      離訊問時亦證稱：於八十九年七月二十九日到台灣，當時我是要擔任監護工，
      我被引進來的時候，仲介公司說找不到我的老闆，我就住在甲○○的家中，我
      在他家住一個多月，沒有從事何事，也沒有領薪水。當時找不到我的老闆，仲
      介公司要把我送回印尼，所以我才跑掉。我不知道原先請我的雇主是誰... 現
      在楠梓照顧病人，我是九十年五月一日去那裡的，之前我是在丙○○的仲介公
      司。八十九年九月六日作完筆錄，被警察關在警局二個月，二個月以後我被丙○○帶走，到那裡二星期後，我再換永發仲介公司，也是照顧病人的工作，在
      那做二個多月，在二月十四日以後又換老闆沒有工作，直至五月一日又有新工
      作，由英姿仲介公司介紹我到楠梓做看護工，一直做到現在，我都是從事看護
      工作。... 在警訊時警察所寫的我都看不懂，他們沒有跟我說，他們寫的跟事
      實不一樣等語。參以經本院當場勘驗證人ＹＵＮＡＮＩＫ之居留證，其第一次
      雇主是丁○○（正面），嗣聘僱變更雇主是李奇龍─住高雄市○○路二一巷四
      號五樓、聘僱變更雇主是黃寶欽─住高雄市○○區○○路三八○巷二六號七樓
      之二（背面）（見本院九十年十月三日審判筆錄），其所供情節與居留證所載
      事實亦相吻合。由證人ＹＵＮＡＮＩＫ之證詞可見其入境後確一直未經雇主即
      丁○○領回，而住進被告甲○○家中，此亦與證人呂美萍所供：外勞進來時我
      們都找不到丁○○的人一情相符。由上以觀，被告丙○○既自該外勞入境後即
      一直聯絡雇主丁○○接回外勞，可見其確不知雇主丁○○之父親已死亡之事實
      ，否則豈不自曝其不法之意圖。是被告丙○○所辯：嗣該外勞於八十九年七月
      二十九日入境，入境後即聯絡雇主丁○○接回，但因聯絡不上丁○○，由於伊
      公司無法讓外勞住宿，故將該名外勞寄宿於友人甲○○家，欲待聯絡上雇主後
      再帶回交給雇主，但一直都未聯絡上丁○○等語亦非虛構。
（六）證人ＹＵＮＡＮＩＫ除證稱：伊被引進來的時候，仲介公司說找不到老闆，伊
      就住在甲○○的家中，伊在他家住一個多月，沒有從事何事，也沒有領薪水等
      語外，並結證稱：（問：妳到甲○○那裡是否有做何事？）我們星期日有去屏
      東甲○○家中的果園那裡玩，便在那裡採水果，但並沒有幫他澆水及從事農作
      。至於在警局叫甲○○「老闆」是因在印尼的時候，那裡的人叫我說看到男生
      要叫老闆，看到女生叫老閭娘等語。經本院提示其於八十九年十一月二十七日
      之陳述狀究何意旨（附於偵查卷第三十五頁），證人ＹＵＮＡＮＩＫ則當場陳
      述稱：我的名字叫ＹＵＮＡＮＩＫ，九月六日我跑掉，在我的老闆家（甲○○
      ）工作，沒有拿薪水，我認識一個臺灣人，幫我帶到警察局去，警察幫我找我
      的老闆（甲○○），警察幫我寫並找一個翻譯，他們問我，我老闆有沒有叫我
      去屏東，我說有，一個月去二次，是我白己去的照顧他們的小孩，不是老闆找
      我，警察所寫的我看不懂，他們沒有跟我說，他們寫的跟事實不一樣等語。綜
      合上開證人之證詞，顯見被告甲○○所辯：伊只是因丙○○拜託而讓該外勞借
      住，並沒有給他任何薪水，更無叫該外勞在其高雄縣岡山鎮住處從事打掃及至
      果園幫忙務農之工作，伊無違反就業服務法犯行等語，足堪採信。
（七）此外，又查無其他積極證據足證被告丙○○、甲○○有未經許可聘僱或留用他
      人所申請聘僱之該名外勞之事實，參諸前引法條，其二人之犯罪即屬不能證明
      ，自應為無罪之諭知。
（八）本件被告既已諭知無罪之判決，臺灣高雄地方法院檢察署以九十年度偵字第二
      四八０號、九十年度偵字第四九六九號函請併案審理之違反就業服務法、偽造
      文書等案件，即與起訴部分並無裁判上一罪之關係，本院無從併予審理，應檢
      還檢察官依法偵查處理，併此敘明。
據上論斷，應依刑事訴訟法第三百零一條第一項，判決如主文。
中      華      民      國      九十一      年      二    月    八    日
                                      臺灣臺北地方法院刑事第二庭
                                          法  官    陳志銘
右正本證明與原本無異。
如不服本判決，應於判決送達後十日內，向本院提出上訴狀。
                                          書記官    洪生輝
中    華    民    國      九十一      年      二      月     二十一    日
